【裁判字號】    99,事聲,58
【裁判日期】    990826
【裁判案由】    聲明異議
【裁判全文】
臺灣板橋地方法院民事裁定              99年度事聲字第58號
異  議  人  丙○○○○○○○○.
            丁○○○○○○○○.
            乙○○○○○○○○.
            庚○○○○○○○○.
            辛○○○○○○○○.
            戊○○○○○○○○.
            甲○○○○○○○○.
            己○○○○○○○○.
            共同送達代收人  楊金順律師
相  對  人  合作金庫商業銀行股份有限公司
            （原臺灣省合作金庫）
法定代理人  癸○○
代  理  人  壬○○
上列當事人間聲請發還擔保金事件，異議人對於民國99年6 月10
日本院司法事務官所為99年度司聲字第114 號民事裁定提出異議
，本院裁定如下：
    主  文
異議駁回。
異議程序費用由異議人負擔。
    理  由
一、按當事人對於司法事務官處理事件所為之終局處分，得於處
    分送達後10日之不變期間內，以書狀向司法事務官提出異議
    。司法事務官認前項異議有理由時，應另為適當之處分；認
    異議為無理由者，應送請法院裁定之。法院認第1 項之異議
    為有理由時，應為適當之裁定；認異議為無理由者，應以裁
    定駁回之。民事訴訟法第240 條之4 第1 項至第3 項分別訂
    有明文。本件異議人就本院司法事務官於民國99年6 月10日
    以98年度司聲字第114 號所為准予相對人聲請發還擔保金之
    裁定，聲明不服而提出異議，司法事務官認其異議無理由而
    送請本院裁定，核與上開條文規定及意旨相符，先予敘明。
二、異議意旨略以：本件因另有臺灣高等法院98年重上字第649
    號民事案件審理中，故本案尚未有應供擔保原因消滅之事由
    發生，即本案尚處於訴訟繫屬狀態，相對人聲請發還擔保金
    即不符合民事訴訟法第104 條第1 項第1 款之規定，爰請求
    鈞院駁回相對人發還擔保金之聲請等語。
三、按訴訟終結後，供擔保人證明已定20日以上之期間，催告受
    擔保利益人行使權利而未行使者，或法院依供擔保利益人之
    聲請，通知受擔保利益人於一定期間內行使權利並向法院為
    行使權利之證明而未證明者，法院應依供擔保人之聲請，以
    裁定命返還其提存物或保證書，民事訴訟法第104 條第1 項
    第3 款定有明文。此項規定，依同法第106 條之規定，於其
    他依法令供訴訟上之擔保者，亦準用之。
四、查本件相對人（原名臺灣省合作金庫，業經改制並更名為合
    作金庫商業銀行股份有限公司，法定代理人變更為癸○○）
    ，前以第三人臺北市第十信用合作社負欠其本票債務新臺幣
    （下同）3,062,865,940 元，而林阿九為上開債務之連帶保
    證人為由，向本院聲請假扣押，經本院於74年4 月19日以74
    年度全字第1130號裁定准相對人提供擔保後，於林阿九之財
    產在490,000 元之範圍內得為假扣押，相對人並據以聲請本
    院以74年度民執全字第918 號假扣押執行程序對林阿九之財
    產予以假扣押在案；嗣相對人以同一原因事實向臺灣臺北地
    方法院（下稱臺北地院）提起訴訟，經該院以74年度訴字第
    4771號判決相對人全部敗訴確定，相對人乃於97年11月17
    日具狀向本院民事執行處聲請撤回前開假扣押執行程序；又
    林阿九於79年9 月17日死亡，異議人等為其繼承人，且無拋
    棄繼承之情事，相對人業於97年12月11日向本院聲請催告異
    議人行使權利，亦經本院於97年12月16日以板院輔民良97年
    度聲字第3401號函通知異議人行使權利，而異議人均已合法
    收受催告行使權利函，迄今未向相對人行使權利並向法院為
    行使權利之證明等情，業據本院依職權調取上開假扣押事件
    、提存事件暨催告行使權利事件等卷宗核閱屬實，並有財政
    部台財融第89700975號函、相對人之股份有限公司變更登記
    事項表、臺北地院99年3 月19日北院隆料字第0990002331號
    函及所檢附之79年度繼字第689 號民事案卷影本、臺北地院
    明民家字第24760 號函、繼承系統表、除戶戶籍謄本及繼承
    人之戶籍謄本、本院民事紀錄科查詢表8 紙、臺北地院及臺
    灣士林地方法院函各2 紙附於原審卷內可稽，復有相對人99
    年7 月2 日陳報狀及所傳真之臺北地院74年度訴字第4771號
    判決節本附卷內可憑。
五、異議人雖主張「本案訴訟」（即98年重上字第649 號）尚繫
    屬於臺灣高等法院，足認本件應供擔保原因並未消滅，不應
    准予相對人聲請發還擔保金云云。然本件異議人所主張之上
    開訴訟，係相對人依侵權行為及職務保證之法律關係，向異
    議人等人提起侵權行為損害賠償之訴訟，該訴訟經臺北地院
    於98年6 月10日以76年度重訴字第71號判決後，現由臺灣高
    等法院以98年重上字第649 號審理中，此有上開民事判決影
    本及本院99年7 月16日電話查詢登記表在卷可查，可見異議
    人所指之「本案訴訟」與本件假扣押之本案訴訟（即臺北地
    院74年度訴字第4771號）尚有不同，故異議人上開主張顯有
    誤解，尚非可採。
六、綜上所述，本院司法事務官將原駁回相對人聲請發還擔保金
    之裁定廢棄，並依民事訴訟法第106 條準用第104 條第1 項
    第3 款之規定，裁定准予相對人發還擔保金之聲請，於法並
    無不合。本件異議為無理由，應予駁回。
七、結論：依民事訴訟法第240 條之4 第3 項後段、第95條、第
    78條，裁定如主文。
中    華    民    國    99    年    8     月    26    日
                  民事第一庭  法  官  高文淵
以上正本證明與原本無異。
如不服本裁定應於送達後10日內向本院提出抗告狀，並應繳納抗
告裁判費新台幣1,000 元整。
中    華    民    國    99    年    8     月    26    日
                              書記官  黃瀅螢

司法院資訊處製作；財團法人民間司法改革基金會備份。
